臺灣臺中地方法院刑事判決　　　　　　　96年度易字第1794號
公　訴　人　臺灣臺中地方法院檢察署
被　　　告　丁○○
上列被告因違反家庭暴力防治法等案件，經檢察官提起公訴（九
十五年度偵字第二○六一八號），本院判決如下：
    主    文
丁○○違反法院依修正前家庭暴力防治法第十三條所為之禁止對
被害人實施家庭暴力行為，及禁止直接對被害人為騷擾行為之民
事通常保護令裁定，處有期徒刑肆月，如易科罰金，以新臺幣壹
仟元折算壹日，減為有期徒刑貳月，如易科罰金，以新臺幣壹仟
元折算壹日。又對於公務員依法執行職務時，施強暴，處有期徒
刑肆月，如易科罰金，以新臺幣壹仟元折算壹日，減為有期徒刑
貳月，如易科罰金，以新臺幣壹仟元折算壹日。應執行有期徒刑
月，如易科罰金，以新臺幣壹仟元折算壹日。
    犯罪事實
一、丁○○為乙○○○之媳婦，二人具有家庭暴力防治法第三條
    第三款所定之家庭成員關係，且乙○○○曾向本院聲請核發
    民事通常保護令，經本院依修正前家庭暴力防治法第十三條
    於九十五年八月二十二日核發九十五年度家護字第七一九號
    民事通常保護令，諭令丁○○不得對乙○○○實施身體或精
    神上不法侵害之行為，且不得直接或間接對於乙○○○為騷
    擾行為，有效期間為一年。丁○○於九十五年九月十一日上
    午十時三十分許之該保護令有效期間內，在臺中縣東勢鎮○○街三二號其與乙○○○共同居住之處所內，因繳交水電費
    事宜與乙○○○發生爭執，竟基於違反保護令之犯意，以客
    家語之粗話，出言辱罵乙○○○，復不服在場之老人居家服
    務義工甲○○勸阻，衝向乙○○○作勢欲毆打之，惟被甲○○擋下，丁○○又與甲○○拉扯，致屋內之藤椅翻倒。臺中
    縣警察局東勢分局茅埔派出所員警丙○○據報到場處理，發
    現丁○○仍繼續以客家語之粗話辱罵乙○○○，即認丁○○
    係違反家庭暴力防治法之現行犯，欲逮捕丁○○，惟丁○○
    另起妨害公務之犯意，明知身著警察制服之丙○○係執行公
    務中之員警，竟不服取締而出手抵抗、掙脫，致在逮捕過程
    中，丙○○之右手手臂遭丁○○抓傷（傷害部分未據告訴）
    ，丁○○即以前述方式對依法執行職務之公務員施強暴。嗣
    經丙○○制伏丁○○後，帶回臺中縣警察局東勢分局茅埔派
    出所偵辦。
二、案經臺中縣警察局東勢分局報請臺灣臺中地方法院檢察署檢
    察官偵查起訴。
    理    由
一、訊據被告丁○○固坦承上揭時、地有與被害人乙○○○發生
    爭吵，及抓傷證人丙○○的手等情不諱，惟矢口否認有何違
    反家庭暴力防治法及妨害公務之犯行，辯稱：伊沒有罵被害
    人乙○○○，也沒有作勢要打她，是證人楊泰與要先捉伊，
    伊沒有犯罪云云。然查：
  (一)被害人乙○○○於本院審理時以證人身分作證：伊有跟被告
    說要繳水電費，被告就罵伊很多粗話，被告有想要揮拳打伊
    但是沒有打到等語（參見本院卷第六一、六二頁），核與證
    人甲○○於本院審理時證述：伊當日到臺中縣東勢鎮○○街
    三二號做居家服務時，被告與被害人乙○○○二人為了帳單
    的事情發生激烈爭吵，她們用客家話罵來罵去，伊有勸被告
    讓一下老人家，那時伊跟被害人乙○○○是坐在一起的，被
    告就很不禮貌衝過來揮拳不曉得要打伊還是要打被害人乙○○○，但是被伊擋掉，被害人乙○○○就很生氣，伊把被害
    人乙○○○先移開在旁邊，被告就拉伊的衣服，伊與被告就
    在那裏拉扯，椅子就翻倒了等語（參見本院卷第六四頁）大
    致相符；且證人丙○○亦於本院審理時證稱：伊接獲報案，
    就跟另外一位同事就到現場，看到客廳藤椅有翻倒情形，證
    人甲○○的脖子有受傷，被告有用言詞辱罵被害人乙○○○
    ，被告罵的意思大概就是罵她婆婆老番癲，還有講一些粗話
    類似臺語三字經的話等語（參見本院卷第六六頁），足見被
    告確有為本院核發民事通常保護令所禁止之對被害人乙○○○實施精神上不法侵害及直接騷擾之行為，被告空言辯稱未
    辱罵及作勢毆打被害人乙○○○云云，顯不足採信。
  (二)證人丙○○於本院審理時證稱：伊先在現場勸導，要以現行
    犯把被告帶到派出所製作筆錄時，在逮捕過程中與被告發生
    扭打，被告反抗不讓伊帶回派出所，被告指甲比較長有抓傷
    伊右手臂等語（參見本院卷第六六頁），再參以臺中縣警察
    局東勢分局茅埔派出所處理家暴案現場照片（參見警卷第一
    三頁），證人丙○○右手臂確有數條抓痕，被告亦於本院審
    理時自承：當天警察要抓伊時，伊有反抗、逃跑等語（參見
    本院卷第六九頁），足見被告確有在逮捕過程中抓傷證人丙○○之右手臂，其有妨害公務之犯行，至為灼然，被告空言
    辯稱其未犯罪云云，要無可採。
  (三)此外，復有本院九十五年度家護字第七一九號民事通常保護
    令影本一份、臺中縣東勢分局茅埔派出所處理家庭暴力與兒
    少保護案件調查紀錄表一份在卷足稽。本案事證明確，被告
    違反家庭暴力防治法及妨害公務犯行洵堪認定，應依法論科
    。
二、按被告行為後，家庭暴力防治法已於九十六年三月二十八日
    修正公布，舊法第五十條調整後列為新法第六十一條，新法
    第六十一條僅將舊法第五十條之條文「違反法院依第十三條
    、第十五條所為下列之裁定者，為本法所稱之違反保護令罪
    」，依照修法時條號之變動修正為「違反法院依第十四條第
    一項、第十六條第三項所為下列裁定者，為本法所稱違反保
    護令罪」，實質上之刑罰法律效果並無變更，自不生新舊法
    比較之問題，應依一般法律適用之原則而適用現時有效之法
    律。故核被告所為，係犯家庭暴力防治法第六十一條第一款
    、第二款之違反保護令罪，及刑法第一百三十五條第一項之
    妨害公務罪。被告所犯前開二罪間，犯意各別，行為互殊，
    應予分論併罰。爰審酌被告係被害人乙○○○之媳婦，非但
    不思照顧年事已高之被害人乙○○○，反而辱罵及作勢歐打
    被害人乙○○○，對被害人乙○○○實施精神上不法之侵害
    及直接騷擾之行為，有違倫常，品性欠佳，又對處理警員丙○○施強暴手段，蔑視公權力，顯吝於自省，應予非難，暨
    其智識、犯罪目的、動機、手段、犯後否認犯行等一切情況
    ，對上述二罪各量處如主文所示之刑，並均諭知易科罰金之
    折算標準，資以懲儆。
三、被告行為後，中華民國九十六年罪犯減刑條例於九十六年七
    月四日公布，於同年月十六日施行，查被告本件犯行係在九
    十六年四月二十四日以前，且非中華民國九十六年罪犯減刑
    條例第三條所示不得減刑之罪，爰依中華民國九十六年罪犯
    減刑條例第二條第一項第三款，均減其刑期二分之一；另被
    告所犯違反保護令、妨害公務二罪，均為最重本刑五年以下
    有期徒刑之罪，其所宣告之刑經本院依中華民國九十六年罪
    犯減刑條例第二條第一項第三款，減其刑期二分之一後，均
    仍為有期徒刑六個月以下之刑度，爰依中華民國九十六年罪
    犯減刑條例第九條，各併諭知易科罰金之折算標準，及依同
    條例第十條之規定，合併定應執行之刑，及諭知易科罰金之
    折算標準。
據上論斷，應依刑事訴訟法第二百九十九條第一項前段，家庭暴
力防治法第六十一條第一款、第二款，刑法第十一條前段、第一
百三十五條第一項、第四十一條第一項前段、第二項、第五十一
條第五款，中華民國九十六年罪犯減刑條例第二條第一項第三款
、第七條、第九條、第十條，刑法施行法第一條之一第一項、第
二項前段，判決如主文。
中　　華　　民　　國　　96　　年　　8 　　月　　16　　日
                  刑事第十三庭  法  官  黃裕仁
上正本證明與原本無異。
如不服本判決，應於送達後十日內向本院提出上訴狀（須附繕本
），上訴於臺灣高等法院臺中分院。
                                書記官  王嘉仁
中　　華　　民　　國　　96　　年　　8 　　月　　16　　日
附錄論罪科刑法條：
家庭暴力防治法第六十一條第一款、第二款：
違反法院依第十四條第一項、第十六條第三項所為之下列裁定者
，為本法所稱之違反保護令罪，處三年以下有期徒刑、拘役或科
或併科新臺幣十萬元以下之罰金：
一、禁止實施家庭暴力。
二、禁止騷擾、接觸、跟蹤、通話、通信或其他非必要之連絡行
    為。
刑法第一百三十五條第一項
對於公務員依法執行職務時，施強暴脅迫者，處三年以下有期徒
刑、拘役或三百元以下罰金。
